【裁判字號】    97,交聲,879
【裁判日期】    970512
【裁判案由】    聲明異議
【裁判全文】
臺灣臺中地方法院交通事件裁定         97年度交聲字第879號
原處分機關  交通部公路總局臺中區監理所豐原監理站
異  議  人
即受處分人  甲○○
上列受處分人因違反道路交通管理處罰條例案件，對於交通部公
路總局臺中區監理所豐原監理站民國九十七年三月十七日所為之
裁決（豐監稽違字第裁六三─ＨＣ0000000號裁決書），
聲明異議，本院裁定如下：
    主  文
異議駁回。
    理  由
一、原處分機關略以：異議人即受處分人甲○○（下稱受處分人
    ）所有之車號ＯＸ－九八五○號自用一般小客貨車，於民國
    九十六年十一月二十八日十四時二十一分許，在臺中縣潭子
    鄉○○路二十五號前，因「塗抹污損牌照，使其不能辨認其
    牌號」之違規，為臺中縣警察局豐原分局頭家派出所員警以
    中縣警交字第ＨＣ0000000號舉發違反道路交通管理
    事件通知單當場舉發。嗣經受處分人提出申訴，原處分機關
    仍認受處分人有前開違規行為，而於九十七年三月十七日以
    豐監稽違字第裁六三─ＨＣ0000000號裁決書，依道
    路交通管理處罰條例第十三條第一款之規定，裁處受處分人
    罰鍰新臺幣（下同）四千八百元，逾期仍不繳納者，依法移
    送強制執行，應無不合等語。
二、受處分人聲明異議意旨略以：該車老舊油漆自然脫掉，並非
    故意污穢，爰依法提起聲明異議，請求撤銷原處分等語。
三、按汽車牌照包括號牌、行車執照及拖車使用證，為行車之許
    可憑證。又汽車號牌不得變造損毀、塗抹或粘貼其他材料、
    加裝邊框或霓虹燈、裝置旋轉架、顛倒懸掛或以安裝其他器
    具之方式使不能辨認其牌號，並不得以他物遮蔽，如有污穢
    ，致不能辨認其牌號時，應洗刷清楚，道路交通安全規則第
    八條第一項前段、第十一條第二項定有明文。且汽車行駛時
    ，有損毀或變造汽車牌照、塗抹污損牌照，或以安裝其他器
    具之方式，使不能辨認其牌號者，處汽車所有人新臺幣二千
    四百元以上四千八百元以下罰鍰，並責令申請換領牌照或改
    正，道路交通管理處罰條例（下稱同條例）第十三條第一款
    亦有定有明文。經查：
  (一)本件受處分人所有之車牌號碼ＯＸ－九八五○號自用一般小
    客貨車於九十六年十一月二十八日十四時二十一分許，在臺
    中縣潭子鄉○○路二十五號前，因「塗抹污損牌照，使其不
    能辨認其牌號」之違規，經臺中縣警察局豐原分局頭家派出
    所員警當場舉發等情，為受處分人所不爭執，並有臺中縣警
    察局霧峰分局中縣警交字第ＨＣ0000000號舉發違反
    道路交通管理事件通知單及違規採證照片在卷可參，是本件
    舉發之違規事實洵堪認定。
  (二)雖受處分人辯稱：系爭車牌號碼是自然脫落，不是伊故意污
    損的云云。又證人即原舉發員警乙○於九十七年四月十日本
    院訊問時到庭雖具結證稱：拍照當時沒辦法認定是人為還是
    自然脫落的等語。惟細觀卷附之上揭違規採證照片，其中系
    爭號牌之阿拉伯數字「八」確有部分掉漆現象，已達不能辨
    識號牌之程度，而其餘「ＯＸ」、「九」、「五」、「○」
    及「台灣省」等字則仍清晰可辨並無任何污損掉漆情形，衡
    之常情，若該號牌確因自然之風吹日曬雨淋以致掉漆，則每
    個數字及中、英文字應均自然受力，當不致於造成此種不自
    然、不平均之污損情狀，是本件中上揭號牌關於「八」字體
    污損掉漆，應係外力造成而非自然耗損之結果，應堪認定。
  (三)又汽車於行駛中，其牌照係辨識車籍之最重要依據，因此所
    謂道路交通管理處罰條例第十三條第一款之所由設，乃在辨
    識車籍、特定車輛，對交通秩序之維護及確保道路安全，具
    有事後規制、追究之功效，俾免行為人利用此類動力交通工
    具從事違法犯紀之行為。促使汽車所有人就其行政法上義務
    之違反應負其行政處罰責任，以加強道路交通管理之行政目
    的所為之規定。而該條款所謂「使不能辨認其牌號者」，僅
    須達有致道路交通管理機關不能辨認其牌號之虞即為已足，
    不以該牌號事實上已達不能辨認之情形為必要；亦即該條款
    規定所欲處罰者，係汽車所有人主觀上有使其車輛牌號不能
    辨認之意圖，而客觀上有實施「損毀、變造、塗抹、污損或
    安裝其他器具於汽車牌照」之行為者，即為其處罰對象，因
    是時行為人此舉已有礙於道路交通管理機關上開行政目的之
    達成。又「人民因違反法律上義務而應受之行政罰，係屬對
    人民之制裁，原則上行為人應有可歸責之原因，故於法律無
    特別規定時，雖不以出於故意為必要，仍須以過失為其責任
    條件。但為維護行政目的之實現，兼顧人民權利之保障，應
    受行政罰之行為，僅須違反禁止規定或作為義務，而不以發
    生損害或危險為其要件者，推定為有過失，於行為人不能舉
    證證明自己無過失時，即應受處罰」，此觀諸司法院大法官
    會議釋字第二七五號解釋文自明（臺灣高等法院臺中分院九
    十二年度交抗字第六三四號裁定、臺灣高等法院高雄分院九
    十二年度交抗字第一一五號裁定意旨參照）。查受處分人係
    領有駕駛執照之駕駛人，其就「道路交通安全規則」第八條
    前段規定「汽車牌照」包括號牌、行車執照，為行車之許可
    憑證，由汽車所有人向公路監理機關申請登記」及第十一條
    第二項「按汽車號牌不得變造損毀、塗抹或粘貼其他材料、
    加裝邊框或霓虹燈、裝置旋轉架、顛倒懸掛或以安裝其他器
    具之方式使不能辨認其牌號，並不得以他物遮蔽，如有污穢
    ，致不能辨認其牌號時，應洗刷清楚」及上揭條例等相關規
    定，當應知之甚稔。況查汽車所有人身為該車名義管領人，
    為維護行駛道路之安全及秩序，即應注意各項汽車設備功能
    之完善並符合法律之規定，故縱如受處分人所述系爭牌號並
    非由其造成，然受處分人既為本件違規車輛所有人，自應依
    前揭之說明及法律規定，妥善維護其所有車輛領用之號牌，
    於發現號牌有任何污損塗抹致無法辨識之情形時，應即向監
    理單位申請換發，然受處分人竟未為任何適當之處置，尚難
    僅以該號牌並非其所刻意污損塗抹之辯詞，即無視其對於該
    號牌有管領維護之責任而解免所應負之行政處罰責任，是受
    處分人前開所辯，顯不足採。
四、綜上所述，足認本件受處分人之違規事證，至為明確，故受
    處分人上開所辯，要係卸責之詞，尚無可採。從而，原處分
    機關所為之處分，並無違法不當，本件異議為無理由，應予
    駁回。
五、據上論斷，應依道路交通管理處罰條例第八十七條第二項，
    道路交通案件處理辦法第十九條，裁定如主文。
中    華    民    國    97    年    5     月    12    日
                  交通法庭  法  官  王世華
以上正本證明與原本無異。
如不服本裁定，應於送達後五日內，向本院提出抗告狀。
                            書記官  賴瓊珠
中    華    民    國    97    年    5     月    12    日


司法院資訊處製作；財團法人民間司法改革基金會備份。
